臺灣高等法院臺南分院刑事裁定　　　　　100年度抗字第242號
抗　告　人　臺灣臺南地方法院檢察署檢察官
受　刑　人　戴景清
上列抗告人因受刑人定應執行刑案件，不服臺灣臺南地方法院中
華民國100年6 月22日所為裁定（100年度聲字第1150號），提起
抗告，本院裁定如下：
    主  文
原裁定撤銷。
戴景清因犯如附表編號3 至4 所示各罪所處之刑，應執行有期徒
刑伍月，如易科罰金，以新臺幣壹仟元折算壹日。
    理  由
一、本件抗告意旨略以：受刑人共犯如附表所示之五罪，其中編
    號1之詐欺罪於99年4月6日確定；編號2之臺灣地區與大陸地
    區人民關係條例案件之犯罪時間在編號1 詐欺罪確定日前；
    編號3之公共危險罪及編號4、5 之妨害公務罪等罪之犯罪時
    間在編號1 詐欺罪確定日後。依最高法院72年台非字第47號
    判例意旨，前開編號1、2等罪，應合併定其應執行刑（現由
    高雄地方法院100年度聲字第2701號案件審理中）；編號3、
    4、5等罪應另合併定其應執行刑（即本件原審裁定）。因抗
    告人前漏未發現編號1、2符合定應執行刑之要件，誤將編號
    2、3先行聲請定其應執行刑，並經臺灣臺南地方法院100 年
    度聲字第356 號裁定（下稱前裁定）確定；原審亦疏未查明
    上情，故認本件聲請係重複定其應執行刑，而駁回聲請。按
    前裁定有違上開判例要旨所示定應執行刑之方式，應認係違
    背法令，是原裁定依據該違背法令之前裁定駁回本件聲請定
    其應執行刑，自難謂適法，爰依法提起抗告，請將原裁定撤
    銷，更為適當合法之裁定等語。
二、按裁判確定前犯數罪者，併合處罰之。數罪併罰，有二裁判
    以上者，依第51條之規定，定其應執行之刑，刑法第50條、
    第53條分別定有明文。是數罪併罰有二裁判以上者，固得定
    其應執行之刑，惟以裁判確定前所犯為前提，故於被告一再
    犯罪，經受諸多科刑判決確定之情形，上開所謂裁判確定，
    乃指首先確定之科刑判決而言，亦即以該首先判刑確定之日
    作為基準，凡在該日期之前所犯之各罪，應依刑法第51條各
    款規定，定其應執行之刑；在該日期之後所犯者，則無與之
    前所犯者合併定執行刑之餘地；惟在該日期之後之數罪，其
    另符合數罪併罰者，仍依前述法則處理；然無論如何，既有
    上揭基準可循，自無許任憑己意，擇其中最為有利或不利於
    被告之數罪，合併定其應執行之刑（最高法院98年台非字第
    37號參照）。又倘若被告先後犯甲、乙、丙三罪，而甲罪係
    在乙罪裁判確定前所犯，甲、乙兩罪均經判決確定，並已裁
    定定其應執行之刑，則丙罪雖在乙罪裁判確定前所犯，但因
    其在甲罪( 最早判決確定者) 裁判確定之後，且乙罪既已與
    甲罪合併定其應執行刑，則丙罪即不得再與乙罪重複定其應
    執行之刑，祇能單獨執行（最高法院72年台非字第47號判例
    意旨參照）。經查:
  1.受刑人共犯如附表所示之5罪，編號1所示之罪於99年4月6日
    確定，編號2所示之罪犯罪時間在編號1所示之罪確定日前；
    編號3、4、5所示之罪，犯罪時間則在編號1所示之罪確定日
    後；而編號3 所示之罪係於100年1月26日確定，編號4、5所
    示之罪犯罪時間在編號3 所示之罪確定日前，有台灣高等法
    院被告前案紀錄表在卷可稽。
  2.則依前揭規定及判例、判決意旨，附表編號1、2之犯行，應
    合併定其應執行刑；而編號3、4、5 等罪，則應另合併定其
    應執行刑。
三、次按數罪併罰，應依分別宣告其罪之刑為基礎，定其應執行
    刑，此觀刑法第51條規定自明，故一裁判宣告數罪之刑，雖
    曾經定其執行刑，但如再與其他裁判宣告之刑定其執行刑時
    ，前定之執行刑當然失效，仍應以其各罪宣告之刑為基礎，
    定其執行刑，不得以前之執行刑為基礎，以與後裁判宣告之
    刑，定其執行刑（最高法院59年台抗字第367 號判例參照）
    。另我國刑事審判採彈劾主義，案件須經起訴、請求或聲請
    ，繫屬於法院，對法院發生訴訟關係，法院始有審判之職權
    ；法院對於未經起訴或請求、聲請之訴訟案件，除認為與已
    起訴或請求、聲請部分有審判不可分之關係者外，不得加以
    審判（最高法院97年度台非字第504 號裁定參照）。又應依
    刑法第50條、第53條規定定其應執行之刑者，由該案犯罪事
    實最後判決之法院之檢察官，聲請該法院裁定之，刑事訴訟
    法第477條第1項已有明定。因之，聲請定應執行刑應由最後
    事實審法院檢察署檢察官向該法院為之。是檢察官聲請定應
    執行刑之案件，法院就檢察官所聲請定應執行刑之各罪審核
    結果，認為均合於定應執行刑之要件而裁定確定，縱事後檢
    察官發現被告另犯未經其聲請定執行刑之他罪，而原聲請定
    應執行刑之各罪，其犯罪日期部分在被告另犯之他罪判決確
    定後，亦僅屬檢察官是否得再就該他罪聲請原法院裁定更定
    其應執行刑之問題，與判斷原定應執行刑之裁定是否違背法
    令無關，尚難執此謂原確定裁定違背法令。至檢察官倘應另
    行依法聲請裁定更定其應執行刑，則法院再為更定其應執行
    刑之裁定時，前定之執行刑裁定，當然失其效力（最高法院
    96年度台非字第198號裁定意旨參照）。經查:
  1.本件附表編號2、3所示之罪，前雖經抗告人聲請定其應執行
    刑，並經臺灣臺南地方法院（下稱台南地院）於100年3月1
    日以100年度聲字第356號裁定定其應執行刑為有期徒刑五月
    確定在案，固有該裁定及臺灣高等法院被告前案紀錄表在卷
    可按。
  2.然本件附表編號1至2之犯行，既依法應合併定應執行刑；而
    編號3至5等罪，應另合併定其應執行刑，已如前述。則聲請
    人茲就附表編號3至5所示之罪，再聲請定其應執行之刑，揆
    諸前開最高法院判例及裁定意旨，於法並無不合，法院自應
    依刑法第50條、第51條、第53條等規定，就附表編號3至5所
    示之罪，另定其應執行刑。至前開台南地院100 年度聲字第
    356 號裁定就附表編號2、3所示之罪所定應執行刑部分，揆
    諸前開最高法院59年台抗字第367 號判例及96年度台非字第
    198 號裁定意旨，則當然失其效力。自不能僅因本件附表編
    號2、3所示之罪，曾經法院裁定定其應執行刑確定，即認該
    二罪不得再與同表編號1所示之罪，合併定應執行刑。
四、第按對於已判決確定之各罪，已經裁定其應執行之刑者，如
    又重複裁定其應執行之刑，自係違反一事不再理之原則，即
    屬違背法令，對於後裁定，得提起非常上訴，最高法院68年
    台非字第50號固著有判例可參。惟該判例所指同一事件，乃
    指所聲請定執行刑之各罪均相同之情形而言。經查:
  1.本件附表編號2、3 所示之罪，雖前經台南地院100年度聲字
    第356 號裁定應執行刑為有期徒五月確定，然本件聲請人所
    聲請者乃附表編號3至5所示之罪，與前開裁定尚非屬同一事
    件。
  2.至受刑人另犯如附表編號1、2所示二罪，前經臺灣高雄地方
    法院檢察署檢察官向臺灣高雄地方法院（下稱高雄地院）聲
    請定應執行案件，雖經該院於100年7 月12日以100年度聲字
    第2701號，以其聲請違反一事不再理原則及最高法院68年度
    台非字第50號判例意旨為由，而裁定聲請駁回在案，有該裁
    定及臺灣高等法院被告前案紀錄表在卷可按。然該案所聲請
    裁定者乃附表編號1至2所示二罪，與本件聲請者乃附表編號
    3至5所示三罪，並無相關，自不得比附援引，併此敘明。
五、綜上所述，本件聲請人聲請就附表編號3至5所示三罪定應執
    行刑，於法並無不合。原審裁定未予詳察，遽以本件聲請係
    就已裁定應執行刑者，重複聲請定其應執行之刑，違反一事
    不再理原則，而駁回聲請，尚有未洽，抗告意旨指摘及此，
    為有理由，自應由本院將原裁定撤銷，另依刑法第51條第5
    款、第41條第1項前段規定，就附表編號3至5所示之刑定其
    應執行刑，並諭知易科罰金之折算標準，如主文所示。
據上論斷，應依刑事訴訟法第413條，刑法第51條第5款、第41條
第1項前段，裁定如主文。
中    華    民    國   100    年    8     月    2     日
                  刑事第六庭    審判長法  官  董武全
                                      法  官  孫玉文
                                      法  官  賴純慧
以上正本證明與原本無異。
如不服本裁定，應於收受本裁定後五日內向本院提出再抗告狀。
                                      書記官  翁心欣
中    華    民    國   100    年    8     月    2     日